臺灣宜蘭地方法院交通事件裁定　　　　　　　　　　　九十三年度交聲字第八０號
　　移送機關　　交通部公路總局台北區監理所宜蘭監理站
　　異　議　人　乙○○　男　二.
　　即受處分人
右列受處分人因違反道路交通管理處罰條例案件，對於交通部公路總局臺北區監理所
宜蘭監理站九十三年五月二十五日所為之處分（原處分案號：宜監字第裁四三—Ｑ0
0000000號)，聲明異議，本院裁定如左：
    主  文
原處分撤銷。
乙○○不罰。
    理  由
一、按法院受理交通事件，準用刑事訴訟法之規定，道路交通管理處罰條例第八十九
    條前段定有明文，是刑事訴訟法第一百五十四條規定「犯罪事實應依證據認定之
    ，無證據不得推定其犯罪事實」及最高法院四十年台上字第八六號判例所揭示「
    事實之認定，應憑證據，如未能發現相當證據，或證據不足以證明，自不能以推
    測或擬制之方法，為裁判基礎。」之旨，於法院審理行為人違反道路交通管理處
    罰條例案件時，當有其適用。又按汽車行至無號誌或號誌故障而無交通警察指揮
    之交岔路口，支線道車應暫停讓幹線道車先行，未劃分幹、支線或同為幹線或支
    線道者，轉彎車應暫停讓直行車先，如同為直行車或轉彎車者，左方車應暫停讓
    右方車先行，道路交通安全規則第一百零二條第一項第二款定有明文。
二、本件原處分機關認受處分人即異議人乙○○於民國九十二年七月三十日上午九時
    許，駕駛車號ＫＵ—九０七八號自用小貨車，沿宜蘭縣五結鄉○○路由西往東方
    向行駛，行駛至宜蘭縣五結鄉○○路二十七之五十一號前時，與沿宜蘭縣五結鄉
    ○○路由北往南方向行駛之甲○○所騎乘之ＷＵＡ—六八二號機車發生碰撞而肇
    事，由宜蘭縣警察局羅東分局警備隊以受處分人有違反道路交通管理處罰條例第
    四十五條第九款「左方車位停讓右方車先行」、第六十一條第三項「違反道路交
    通安全規則肇事致人受輕傷」規定之行為掣單舉發，嗣受處分人向原處分機關提
    出申訴，經原處分機關函請宜蘭縣警察局羅東分局警備隊調查結果，仍認受處分
    人有前開違規行為，原處分機關乃依前揭道路交通管理處罰條例第四十五條第九
    款、第六十一條第三項規定裁處受處分人新臺幣（下同）六百元之罰鍰，吊扣駕
    駛執照三個月，併依同條例第六十三條第一項第一款規定記受處分人違規點數一
    點。
三、訊據受處分人乙○○固不否認有於前述時間駕駛前開車號自用小貨車，在前述地
    點與林永祺所駕駛前述車號機車發生道路交通事故之事實，惟堅決否認有任何違
    反道路交通管理處罰條例規定之行為，辯稱略以：我是在左方，對方是在右方沒
    錯，但是行駛的方向不一樣，當時對方是要右轉，對方車應該要先讓我等語。經
    查：本件受處分人固有駕駛前開自用小貨車與甲○○所騎乘之機車發生碰撞之事
    實有交通事故現場草圖附卷可考，且據受處分人自承在卷，而肇事地點為宜蘭縣
    五結鄉○○路口，該處並無幹線道與支線道之區分，且未有交通號誌，此有現場
    草圖及現場照片在卷足稽，是車輛行至無號誌且未劃分幹、支線道之交岔路口時
    ，轉彎車應暫停讓直行車先行，如同為直行車或轉彎車者，左方車應暫停讓右方
    車先行，因之本件首應審認者，則為受處分人與甲○○當時之行向究係為何。而
    經證人甲○○到庭結證稱：當時到十字路口時撞到，我當時是要右轉等語明確（
    本院九十三年七月二十日訊問筆錄參照），核與受處分人陳稱當時係直行，對方
    即證人甲○○係右轉車等情相符，故可知當時受處分人係沿宜蘭縣五結鄉○○路
    由西往東直行，而證人甲○○則係由北往南方向右轉，則依當時雙方行向判斷，
    受處分人為直行車，證人甲○○則為轉彎車，證人甲○○本應先停讓受處分人之
    直行車先行，故非受處分人有左方車不停讓右方車先行之違規情形，自不能認其
    有違反道路交通管理處罰條例第四十五條第九款、第六十一條第三項甚明。至臺
    灣省基宜區車輛行車事故鑑定委員會及覆議鑑定委員會均認受處分人有左方車未
    停讓右方車先行之違規行為，然其所依據者為證人甲○○於警訊時所陳述其行經
    方向為由北往南方向直行之陳述而為此鑑定，故證人甲○○既已於本院具結證明
    其行向為右轉，而非直行等語明確，則上開鑑定之意見，自尚不足採納。綜觀全
    案卷證，本件原處分機關認受處分人駕駛自用小貨車有前開違規行為，無非是以
    原舉發單位之調查為憑，然此既為受處分人所否認，又無其他積極事證相佐，要
    難據以認定受處分人駕駛自用小貨車確有前述違規之行為，自應作對受處分人有
    利之認定，認其所為上開辯解尚屬可採。
四、綜上所述，原處分機關所認定受處分人有前開違反道路交通管理處罰條例之違規
    情形，尚與事實不符，原處分機關不察，遽認受處分人有違反道路交通管理處罰
    條例第四十五條第九款、第六十一條第三項之違規行為而予裁罰，即難認為允當
    ，應認受處分人之異議為有理由，自應由本院將原處分撤銷，改諭知受處分人不
    罰，以資適法。
據上論斷，應依道路交通案件處理辦法第二十條前段，裁定如主文。
中　　　華　　　民　　　國　　九十三　　年　　　十一      月      三十  日
                              臺灣宜蘭地方法院交通法庭
                                  法  官  鄭貽馨
右正本證明與原本無異。
如不服本裁定，應於裁定送達後五日內，向本院提出抗告狀。(並附繕本)
                                  書記官  陳蒼仁
中　　　華　　　民　　　國　　九十三　　年　　十二　　月　　　二　　　日
